【裁判字號】    97,聲,579
【裁判日期】    971126
【裁判案由】    返還擔保金
【裁判全文】
臺灣嘉義地方法院民事裁定  97年度聲字第579號
聲  請  人  嘉義縣阿里山鄉農會
法定代理人  甲○○
代  理  人  乙○○
相  對  人  丁○○
            戊○○○
            己○○
            丙○○
上列聲請人聲請返還擔保金事件，本院裁定如下：
    主  文
聲請人關於為相對人丁○○於本院九十三年度存字第三五二號提
存事件所提存之擔保金新臺幣陸萬柒仟元，准予返還。
聲請人其餘聲請駁回。
聲請程序費用由相對人丁○○負擔。
    理  由
一、按訴訟終結後，供擔保人證明已定20日以上之期間，催告受
    擔保利益人行使權利而未行使者，或法院依供擔保人之聲請
    ，通知受擔保利益人於一定期間內行使權利並向法院為行使
    權利之證明而未證明者，法院應依供擔保人之聲請，以裁定
    命返還其提存物或保證書，民事訴訟法第104條第1項第3款
    定有明文，依同法第106條之規定，於其他依法令供訴訟上
    之擔保者，亦準用之。其中所謂訴訟終結，在因假扣押或假
    處分所供擔保之場合，因該擔保係為保障受擔保利益人因該
    假扣押或假處分所受損害而設，倘執行法院已依假扣押或假
    處分裁定為假扣押或假處分之執行，則在供擔保人撤回假扣
    押或假處分之執行前，受擔保利益人所受損害仍可能繼續發
    生，損害額既尚未確定，自難強令其行使權利，必待供擔保
    人已撤回假扣押或假處分之執行，始得謂為訴訟終結（最高
    法院87年臺抗字第234號裁定意旨可資參照）。
二、本件聲請意旨略以：聲請人與相對人間假扣押事件，聲請人
    前遵鈞院93年度裁全字第460號民事假扣押裁定，為擔保假
    扣押之執行，曾提供新臺幣（下同）67,000元為擔保，並以
    鈞院93年度存字第352號提存事件提存後，聲請鈞院假扣押
    相對人之財產，其中戊○○○、己○○、丙○○部分業於假
    扣押程序前撤回，丁○○部分則經鈞院以93年度執全字第28
    9號假扣押執行在案。茲因相對人已將債務清償完畢，聲請
    人乃聲請撤回假扣押執行，並撤銷假扣押裁定確定（即鈞院
    97年度裁全聲字第82號撤銷假扣押事件），而聲請人亦於民
    國97年8月27日以嘉義縣水上郵局第106號存證信函催告相對
    人丁○○行使權利而未行使，爰依法聲請裁定返還擔保金等
    語，並提出本院執行處民國93年7月19日嘉院雲民93執全新
    字第289號通知函、97年10月7日嘉院和民93執全新字第289
    號執行部分撤回證明書（未執行證明書）、本院93年度裁全
    字第460號假扣押裁定、97年度裁全聲字第82號撤銷假扣押
    裁定、93年度352號提存書、存證信函及回執等為證。
三、聲請人上揭主張關於丁○○部分，經依職權調閱本院93年度
    裁全字第460號、93年度執全字第289號假扣押保全程序暨執
    行案卷、93年度存字第352號擔保提存卷等核閱屬實，符合
    民事訴訟法第104條第1項第3款所定之「訴訟終結」情形。
    又聲請人定20日以上期間催告相對人行使權利迄未行使等情
    ，亦有存證信函及回執在卷可證，揆諸首揭規定及說明，聲
    請人之聲請為有理由，應予准許。至於相對人戊○○○、己○○、丙○○部分，因聲請人已於假扣押執行程序實施前撤
    回對其執行，亦經本院調閱上開假扣押執行案卷核閱無誤，
    並有撤回證明書在卷可稽，是聲請人無待法院裁定即可逕依
    96年12月12日修正公佈之提存法第18條第1項第3款規定，向
    本院提存所聲請返還本件提存物，是聲請人聲請相對人戊○○○、己○○、丙○○返還提存物部分，不能准許，應予駁
    回。
四、依民事訴訟法第95條、第79條規定裁定如主文。
中    華    民    國    97    年    11    月    26    日
                  民事第一庭法  官  柯月美
以上正本係照原本作成。
如對本裁定抗告須於裁定送達後10日內向本院提出抗告狀。
中    華    民    國    97    年    11    月    26    日
                            書記官  李文政


司法院資訊處製作；財團法人民間司法改革基金會備份。
